【裁判字號】    98,上更(一),40
【裁判日期】    980318
【裁判案由】    毒品危害防制條例
【裁判全文】
臺灣高等法院刑事判決              98年度上更(一)字第40號
上  訴  人
即  被  告  甲○○
                      樓
選任辯護人  廖于清律師
上列上訴人即被告因違反毒品危害防制條例案件，不服臺灣臺北
地方法院94年度訴字第940 號，中華民國94年11月21日第一審判
決（起訴案號：臺灣臺北地方法院檢察署94年度偵字第9879號）
，提起上訴，判決後經最高法院發回更審，本院判決如下：
    主  文
原判決撤銷。
甲○○販賣第三級毒品未遂，處有期徒刑貳年捌月，扣案之塑膠
罐壹個及內含第三級毒品愷他命殘渣均沒收之。
    事  實
一、甲○○於民國（下同）91年3 月中旬以前之某日，在臺北市
    萬華區「爵士藍調舞廳」附近，向姓名年籍不詳綽號「阿圓
    」之成年男子，以愷他命（KETAMINE，係屬行政院公告之第
    三級毒品，俗稱Ｋ他命）1 罐（約1 公克）新臺幣（下同）
    2,000 元之代價，購入愷他命，欲供己施用，嗣因缺錢花用
    ，思及販賣毒品愷他命有利可圖，竟基於販賣營利之犯意，
    於91年3 月29日凌晨2 時許，攜帶該瓶愷他命，前往臺北縣
    新店市○○街45號「新店之星KTV 」，適潘建君（改名為潘
    源驊）經警方授意協助查緝販毒而在上址208 包廂播放熱門
    快歌，甲○○果被吸引，遂進入該包廂，主動向潘建君表示
    以2,500 元之價格兜售該罐1 公克之愷他命，惟潘建君無購
    買之意而未成交，警方於接獲潘建君之通知後，至甲○○所
    在之206 包廂臨檢，查獲甲○○持有內含愷他命殘渣之塑膠
    罐1 個。
二、案經臺北縣政府警察局新店分局報請臺灣臺北地方法院檢察
    署檢察官偵查起訴。
    理  由
壹、證據能力：
一、上訴人即被告甲○○（簡稱被告）選任之辯護人於本院辯稱
    ：被告於警詢時所為之自白，係受警方之言語壓力，而為不
    利於己之供述，且警方未依刑事訴訟法第100 條之1 規定進
    行連續錄音或錄影，應無證據能力。又被告2 次偵訊，檢察
    官均未告知被告刑事訴訟法第95條之權利義務，應無證據能
    力。另證人潘建君（即潘源驊）之警詢筆錄，屬審判外之陳
    述，亦無證據能力。
二、按被告以外之人於審判外之言詞陳述，除法律有規定者外，
    不得作為證據；又被告以外之人於司法警察調查中所為之陳
    述，與審判中不符時，其先前之陳述具有較可信之特別情況
    ，且為證明犯罪事實存否所必要者，得為證據，刑事訴訟法
    第159 條第1 項、第159 條之2 分別定有明文。經查證人潘
    建君於警詢中所供被告於上開時、地如何向其兜售毒品之詳
    情，雖於原審接受交互詰問時對於一部分情節證稱不記得等
    語，核與其於警詢時詳予供述者不符，惟因其於原審仍結證
    稱其於包廂內確有人向其兜售毒品等情，參諸其屬於檢舉人
    身分，並早於警詢時即表示希望身分保密等語（參偵查卷第
    14頁），另核諸被告已經於警詢及偵查中自白，及扣案之上
    開證物等情，本院認證人潘建君於警詢之供述具有較可信之
    特別情況，且為證明本件犯罪事實存否所必要，應有證據能
    力。
三、被告於警詢、偵查中之自白具有證據能力。
  (一)依刑事訴訟法第100 條之2 準用同法第100 條之1 第1 項之
    規定，司法警察（官）詢問犯罪嫌疑人，除有急迫情況且經
    記明筆錄者外，應全程連續錄音；必要時，並應全程連續錄
    影。考其立法目的，在於建立詢問筆錄之公信力，並擔保詢
    問程序之合法正當；亦即在於擔保犯罪嫌疑人對於詢問之陳
    述係出於自由意思及筆錄所載內容與其陳述相符。故司法警
    察（官）詢問犯罪嫌疑人如違背上開錄音之規定，其所取得
    之供述筆錄，究竟有無證據能力，原應審酌司法警察（官）
    違背該法定程序之主觀意圖、客觀情節、侵害犯罪嫌疑人權
    益之輕重、對犯罪嫌疑人在訴訟上防禦不利益之程度，以及
    該犯罪所生之危害，暨禁止使用該證據對於抑制違法蒐證之
    效果，及司法警察（官）如依法定程序有無發現該證據之必
    然性等情形，本於人權保障與社會安全之均衡維護精神，依
    比例原則，具體認定之。但如犯罪嫌疑人之陳述係屬自白，
    同法第156 條第1 項已特別規定「被告之自白，非出於強暴
    、脅迫、利誘、詐欺、違法羈押或其他不正之方法，且與事
    實相符者，得為證據。」則被告在警詢之自白如係出於自由
    意思而非不正之方法，且其自白之陳述與事實相符，縱令司
    法警察（官）對其詢問時未經全程連續錄音或錄影，致詢問
    程序不無瑕疵，仍難謂其於警詢自白之筆錄無證據能力（參
    見最高法院92年度臺上字第6119號判決）。準此，警詢筆錄
    錄音帶即非被告陳述任意性、筆錄記載正確性之唯一證明方
    法；倘無錄音帶可佐被告警詢筆錄中所為對己不利陳述之任
    意性，以及筆錄記載之正確性，綜觀刑事訴訟法第156 條第
    1 項、第100 條之1 之規範意旨，倘別有證據可認被告之陳
    述具有任意性，且筆錄記載正確，並無違法訊問情事，則警
    詢筆錄即仍具證據能力，不能僅以並無警詢錄音帶可供查對
    ，即遽行排除警詢筆錄之證據能力。
  (二)經原審以電話詢問查獲本案之臺北縣政府警察局新店分局劉
    志勇警員，固稱91年製作之筆錄，當時並無強制規定要錄音
    錄影，故無錄音帶或錄影帶（參原審卷第53頁），且臺北縣
    政府警察局新店分局移送本案至臺灣臺北地方法院檢察署時
    ，並未含錄音帶，亦有臺北縣政府警察局新店分局91年3 月
    29日店警刑字第0910008950號刑事案件報告書在卷可稽（參
    臺灣臺北地方法院檢察署91年度核退字第2306號偵查卷第1
    頁）。被告辯護人雖辯稱被告警詢之自白係受言語壓力等語
    ，惟若被告果真於91年3 月29日受警方之言語壓力而為不利
    於己之供述，其何以於同日內勤檢察官及94年6 月23日偵查
    檢察官訊問時，均無任何遭不正方法而為不實自白之陳述，
    且於94年6 月23日檢察官訊問時，猶供稱：伊當時在警詢所
    述均實在等語（參偵字第9879號卷第32頁），遲至原審94年
    8 月26日準備程序時始辯稱警詢中之自白非出於任意性等語
    。被告辯護人上開所指其因遭不正方法而為不實自白之辯解
    ，與常情有違，難以採信。
  (三)又訊問被告應先告知左列事項︰一、犯罪嫌疑及所犯所有罪
    名。罪名經告知後，認為應變更者，應再告知。二、得保持
    緘默，無須違背自己之意思而為陳述。三、得選任辯護人。
    四、得請求調查有利之證據，刑事訴訟法第95條固定有明文
    ，惟本條之規定，旨在使被告得適切行使法律所賦予之防禦
    權，兼顧實質的真實發現及程序之正義，以維護審判程序之
    公平。違反本條規定，現行刑事訴訟法第158 條之2 第2 項
    ，固就檢察事務官、司法警察官或司法警察詢問受拘提、逮
    捕之被告或犯罪嫌疑人，違反刑事訴訟法第95條第2 款、第
    3 款之情形，規定原則上不得作為證據，惟其規範之對象僅
    限於檢察事務官、司法警察官或司法警察，若能證明其違背
    上開法定程序非出於惡意、所取得之自白或陳述係出於被告
    或犯罪嫌疑人之自由意志者，依同法第158 條之2 第1 項但
    書之規定，則仍例外不受證據強制排除之限制，仍得作為證
    據，以兼顧公共利益之維護及真實之發現（參見刑事訴訟法
    第158 條之2 ，92年修正立法理由）。而檢察官於偵查中，
    若未踐行刑事訴訟法第95條程序之法律效果，刑事訴訟法尚
    乏特別之規定，參諸同法第158 條之4 ：「除法律另有規定
    外，實施刑事訴訟程序之公務員因違背法定程序取得之證據
    ，其有無證據能力之認定，應審酌人權保障及公共利益之均
    衡維護」之意旨，為求得人權保障及公共利益之均衡維護，
    於實施刑事訴訟程序之公務員因違背法定程序取得證據之情
    形，俾因個案之型態、情節、方法均有所差異，於個案權衡
    時，法院允宜斟酌：(一)違背法定程序之情節；(二)違背法定程
    序時之主觀意圖；(三)侵害犯罪嫌疑人或被告權益之種類及輕
    重；(四)犯罪所生之危險或實害；(五)禁止使用證據對於預防將
    來違法取得證據之效果；(六)偵審人員如依法定程序有無發現
    該證據之必然性；(七)證據取得之違法對被告訴訟上防禦不利
    益之程度等各種情形，以為認定證據能力有無之標準，俾能
    兼顧理論與實際，而因應需要（參見刑事訴訟法第158 條之
    4 ，92年修正立法理由，最高法院92年臺非字第177 號判決
    ）。非謂公務員因違背法定程序取得之證據，即一律認其無
    證據能力。經查，經原審當庭勘驗被告於91年3 月29日內勤
    檢察官及94年6 月23日偵查檢察官之偵訊錄音帶及光碟，檢
    察官告知被告犯罪嫌疑及所犯罪名、得保持緘默，無須違背
    自己之意思而為陳述、得選任辯護人、得請求調查有利之證
    據之事項部分之錄音、錄影固付之闕如，有勘驗筆錄可按（
    參原審卷第67頁至第70頁），惟被告於91年3 月29日在臺北
    縣政府警察局新店分局刑事組接受詢問時，業經員警明白告
    知刑事訴訟法第95條各款事項，被告並於警詢筆錄應告知事
    項欄簽名捺印（參同上第9879號偵查卷第11頁），嗣同日由
    內勤檢察官複訊及94年6 月23日偵查檢察官偵訊時，亦係就
    先前所詢事項進行複訊，況自檢察官所有訊問內容觀之，檢
    察官已就被告可能觸犯罪名之全部犯罪事實一一加以訊問，
    被告亦逐一回答，對被告防禦權之行使並無妨礙。又檢察官
    二次訊問被告時之語氣緩和，並無迫使被告為特定陳述或不
    當取供情事，有原審上開勘驗筆錄可參。綜觀偵訊全部過程
    ，並無檢察官故意違背法定程序之主觀意圖可稽，難認係重
    大侵害被告防禦權，參酌被告所涉販賣毒品行為，對於他人
    身心健康及社會秩序之影響，且被告已於警詢時供認販毒犯
    行，並有證人潘建君之證詞在卷及扣案內含愷他命殘渣塑膠
    罐1 個扣案可佐，另本案取得相關證據之必然性非低，揆諸
    前揭說明，被告於檢察官偵訊時所為之自白，仍得採為證據
    。
四、扣押物有無證據能力：
  (一)按臨檢係於公共場所或指定處所、路段，由服勤人員擔任臨
    場檢查或路檢，執行取締、盤查及有關法令賦予之勤務，警
    察勤務條例第11條第3 款定有明文。90年12月14日公布之釋
    字第535 號解釋固釋明：警察勤務條例規定警察機關執行勤
    務之編組及分工，並對執行勤務得採取之方式加以列舉，已
    非單純之組織法，實兼有行為法之性質。依該條例第11條第
    3 款，臨檢自屬警察執行勤務方式之一種。臨檢實施之手段
    ，例如檢查、路檢、取締或盤查等不問其名稱為何，均屬對
    人或物之查驗、干預，影響人民行動自由、財產權及隱私權
    等甚鉅，應恪遵法治國家警察執勤之原則。實施臨檢之要件
    、程序及對違法臨檢行為之救濟，均應有法律之明確規範，
    方符憲法保障人民自由權利之意旨，但上述解釋並未直接認
    定該條例違憲而無效，此觀該釋憲文所揭示：前述條例第11
    條第3 款之規定，於符合上開解釋意旨範圍內，予以適用，
    始無悖於維護人權之憲法意旨。現行警察執行職務法規有欠
    完備，有關機關應於本解釋公布之日起2 年內依解釋意旨，
    且參酌社會實際狀況，賦予警察人員執行勤務時應付突發事
    故之權限，俾對人民自由與警察自身安全之維護兼籌並顧，
    通盤檢討訂定，併此指明之意旨自明。又依據上開釋憲意旨
    ，而於92年6 月25日制定公布、同年12月1 日開始施行之警
    察職權行使法，亦於第6 、7 條明定在符合一定要件情況下
    ，警察在公共場所或合法進入之場所，得對於一定人員查證
    其身分及採取必要措施（如攔停人、車，檢查身體及所攜帶
    之物）。由此可知，警察在92年12月1 日警察職權行使法開
    始施行前依法所為之盤查勤務，視其具體情況本即包括攔停
    、查證及檢視或檢查等動作。又警察得以實施盤查之基本要
    求，在於必須具有「導致合理可疑之跡象」之要件。而一旦
    認定符合該盤查之要件，即必須賦予值勤人員一些必要之權
    限，以確保值勤人員之安全，檢視、搜查相對人所能立即控
    制之範圍，即其適例。是以，警察在合法檢視、搜查後，如
    發現違法事證而具有犯罪嫌疑（如持有管制槍枝、毒品）時
    ，依刑事訴訟法第88條、第130 條，本得加以逮捕及搜索；
    而刑事訴訟法第133 條亦明定可為證據或得沒收之物，得扣
    押之。是所查扣之證物，若符合法定程序所取得之證物，自
    具有證據能力；而警察機關得於公共場所或指定處所、路段
    ，由服勤人員擔任臨場檢查或路檢，執行取締、盤查及有關
    法令賦予之勤務，警察勤務條例第11條第3 款定有明文，而
    依前揭條例所實施之臨檢勤務，並無應備有搜索票始得執勤
    之規定。
  (二)本案係警員劉志勇因分局長曾接獲檢舉KTV 每到深夜都有毒
    品交易，而奉組長之指示查緝毒品交易，並安排線民潘建君
    至新店之星KTV 播放快歌以引誘販毒者，嗣後並接獲潘建君
    之線報指出被告進入新店之星KTV208包廂內，主動向其兜售
    毒品等情，業據證人即警員劉志勇結證在卷（參原審卷第64
    頁至第66頁），該情狀顯具備發動臨檢、盤查之「導致合理
    可疑之跡象」，是警員劉志勇、陳昆模、井威舜、游明憲至
    被告所在之206 包廂內加以臨檢、盤查，尚難稱與法有違。
    而潘建君於警詢時供稱，警方在被告口中起獲含有「Ｋ他命
    」殘渣之瓶罐乙瓶（參偵查卷第13頁）。核與被告於警詢時
    供承警方自其口中起獲裝有愷他命殘渣罐1 瓶等語相符（參
    同前偵查卷第11頁），被告於員警執行盤查時，所持有之內
    含愷他命殘渣塑膠罐1 個而當場遭員警扣押，有臺北縣政府
    警察局新店分局扣押筆錄在卷足憑（參同上第9879號偵查卷
    第15頁），另參諸被告於本院出具之刑事答辯狀，亦明白對
    於本案之物證證據能力部分不爭執，扣案之上開物證自屬合
    法取得之證據。又證人即警員劉志勇於原審審理時證稱：扣
    案之愷他命殘渣罐1 個係在被告之包廂內發現等語（參原審
    卷第65頁、第66頁反面）。證人陳昆模於本院前審審理時供
    稱：伊記得當時現場包廂很小，東西好像是含在被告的嘴巴
    ，那是一個好像一小瓶的塑膠瓶，伊等是因為被告的嘴巴怪
    怪的，後來詢問之後才發現等語（扣案證物照片參本院上訴
    審卷第62頁），證人潘建君所供，在被告口中起獲證物，與
    警員陳昆模所供相同，自堪採信。是本件扣案之上開證物，
    亦應認有證據能力。
貳、認定事實所憑證據及理由：
一、訊據被告矢口否認有何販賣第三級毒品之犯行，辯稱：伊並
    無向潘建君兜售毒品，伊當時只是去唱歌，伊於檢察官偵訊
    之供述是亂講的，扣案之含有愷他命之塑膠罐亦非其所有，
    潘建君向警方檢舉販賣愷他命的人不是伊等語。惟查：
  (一)被告於警詢時供承：警方當場在伊口中起獲裝有愷他命殘渣
    罐1 瓶，該瓶愷他命為伊所有，伊是聽到208 包廂都點播熱
    門舞曲快歌，所以進入包廂兜售，因當時伊向B1（指潘建君
    ）表示要不要藥，B1向伊詢問是不是搖頭丸，伊隨口說是，
    好讓他相信伊有販售其毒品，實際上伊身上只有愷他命，伊
    轉身回206 包廂，為了取信B1，乃拿愷他命予B1試吃，伊並
    向B1表示搖頭丸現在沒貨，先用這個Ｋ（指愷他命）也不錯
    ，愷他命是罐裝約1 公克，進價2,000 元，伊是到台北市萬
    華區一家名為爵士藍調舞廳找阿圓買藥，愷他命是將少許粉
    末倒置手上，再吸入鼻中，每次用量均少量，伊第1 次吸愷
    他命為91年3 月14日等語（參偵查卷第11頁至第12頁），於
    檢察官訊問時供承：伊在警詢所述均實在，愷他命是在爵士
    藍調外面跟阿圓買的等語（參偵查卷第32頁）。
  (二)證人潘建君於警詢時供稱：伊於91年3 月29日零時到台北縣
    新店市○○街45號新店之星KTV 208 包廂唱熱門快歌，突然
    有1 個人進包廂問伊要不要買搖頭丸，伊當時佯稱要賣多少
    錢，他說只要伊開價，他就賣，伊隨口說200 元，他一口答
    應，並表示要去拿藥，他離開包廂後，伊就立刻打電話給警
    方，警方還沒有到，該人又進入伊包廂，表示搖頭丸現在沒
    有貨，他手上拿一瓶Ｋ他命之白色瓶罐，表示要先給伊試吃
    ，他就將該瓶Ｋ他命倒出來在伊手上，伊趁他不注意時，立
    刻吹掉。當時甲○○告訴伊這是Ｋ他命，藥效很強，1 瓶要
    賣2,500 元。警方到達後在他口中起獲含有Ｋ他命殘渣之瓶
    罐1 瓶等語（參偵查卷第13頁），於原審具結作證稱：有人
    到伊唱歌的包廂兜售白色粉狀之毒品，兜售的人說可以讓人
    興奮，兜售的人自己主動來的，伊在兜售的人離開伊包廂馬
    上打電話給警員劉志勇，伊當時有跟警察說是那一個人跟伊
    兜售毒品等語（參原審卷第61頁反面、第62頁正面、第63頁
    正反面）。
  (三)證人即臺北縣政府警察局新店分局劉志勇警員於原審審理時
    亦結證稱：伊奉組長指示至新店之星KTV 查緝毒品，伊想到
    一個方法就是請潘建君去那裡消費都放快歌，伊個人認為藥
    頭就會進去兜售毒品，但伊沒有預設任何人，後來果然就有
    人進去向潘建君兜售毒品，這個情形發生後，潘建君就立刻
    用行動電話通知伊，所以伊等一組4 人就到場先找潘建君，
    潘建君有指證是哪一個包廂，哪一個兜售，伊等就先向包廂
    內之在場人盤查，殘渣空罐是在包廂內發現的，詳細在哪裡
    發現伊忘記了，查獲之殘渣空罐伊等就殘渣部分用初步檢驗
    包做初步檢驗，呈第三級毒品反應等語（參原審卷第64頁至
    第66頁）。
  (四)按所謂販賣行為，須以營利之意思而販入或賣出，方足構成
    （參見最高法院67年臺上字第2500號、69年臺上字第1675號
    判例）。倘於有償讓與他人之初，係基於營利之意思，並已
    著手實施（如兜售等），而因故無法高於購入原價出售，最
    後不得不以原價或低於原價讓與他人時，仍屬販賣行為。苟
    始終無營利之意思，縱以原價或低於原價有償讓與他人，即
    難謂為販賣行為，僅得以轉讓禁藥罪論處（參見最高法院84
    年度第三次刑事庭會議決議）。本案被告以愷他命1罐（約1
    公克）2,000 元之價格購入，原係欲供自己吸用，而擬以1
    罐2,500 元之價格售予證人潘建君，已如前述，其間已有價
    差，且被告於偵查中自承：當時係因沒有工作缺錢才要賣毒
    品等語（參同上第9879號偵查卷第32頁），又證人潘建君與
    被告並不相識，苟無利可圖，被告應無甘冒被查緝法辦重刑
    之危險，是被告有營利之意圖，應堪認定。
  (五)扣案之殘渣罐1 個，經送法務部調查局以氣相層析質譜儀分
    析法檢驗結果，發現有第三級毒品KETAMINE成分殘留，此有
    該局94年9 月30日調科壹字第09400444840 號檢驗通知書在
    卷可考（參原審卷第55頁）。
  (六)按刑事偵查技術上所謂之「釣魚」者，係指對於原已犯罪或
    具有犯罪故意之人，以設計引誘之方式，使其暴露犯罪事證
    ，而加以逮捕或偵辦者而言，或稱機會提供型之誘捕偵查；
    而所謂「陷害教唆」者，則指行為人原不具犯罪之故意，純
    因司法警察之設計教唆，始萌生犯意，進而實施犯罪構成要
    件之行為者而言，亦稱犯意誘發型之誘捕偵查。本案被告本
    具有販賣第三級毒品之故意，縱因潘建君係受警方授意在新
    店之星KTV 消費而在208 包廂內播放快歌，以設計引誘之方
    式，使被告暴露其犯罪事證，然此與以引誘或教唆犯罪之不
    正當手段，使原無犯罪故意之人因而萌生犯意而實施犯罪行
    為，再進而蒐集其犯罪之證據而予以逮捕者有別，是非屬不
    法，併此敘明。
  (七)扣案之愷他命殘渣塑膠罐1 個係被告所有，被告並曾持該罐
    愷他命向潘建君兜售，並提供試吃，業據被告於警詢中供承
    在卷（參同上第9879號偵查卷第11頁反面至第12頁），證人
    潘建君於警詢中，亦證述扣案之愷他命殘渣塑膠罐係被告當
    時向其兜售毒品時所持有之瓶罐，警方從被告口中起獲（參
    同上第9879號偵查卷第13頁）。核與證人陳昆模於本院前審
    供述，塑膠罐在被告口中起出之情節相符（參本院上訴審卷
    第51頁、第52頁），扣押筆錄亦載明係被告任意提出或交付
    之物而予以扣押，並經被告簽名、捺印（參偵查卷第15頁）
    。被告於本院前審辯稱：當時不是從伊口中吐出來的，伊口
    中吐出來的是口香糖，不是扣案的東西，警員叫伊把身上的
    東西掏出來，伊從後褲子後口袋拿出來，即扣案的塑膠瓶，
    但這個塑膠瓶不是伊的，不曉得是誰放在伊的口袋等語，另
    於本院辯稱扣案之東西並非由伊口中吐出，是警察手中原有
    的，並非伊所有等語，均為卸責之詞，不足採信。又被告係
    為販賣其持有之該瓶愷他命，雖潘建君問，是不是搖頭丸，
    被告稱是。被告乃係欲使潘建君相信被告持有者係毒品，所
    以才隨口應聲。但被告本意係販賣其持有之愷他命，仍應認
    被告係販賣愷他命，而非販賣搖頭丸。
  (八)扣案之空罐只剩愷他命殘渣，但被告既曾將之倒出部分予潘
    建君，潘建君趁被告不注意時，將之吹掉，且嗣後被告亦返
    回其包廂206 室，距其最初欲販賣愷他命予潘建君時，已有
    一段時間，不能因被查獲時僅殘渣，即認被告未有販賣愷他
    命之犯行。
  (九)綜上，足徵被告於警詢及偵查中之自白，核與事實相符，另
    參諸被告於警詢時供承伊第1 次施用愷他命之時間為91年3
    月14日等語，堪認被告取得愷他命之時間應在91年3 月中旬
    以前之某日。被告嗣翻異前詞，顯係事後圖卸刑責之詞，不
    足採信。本案事證明確，被告販賣愷他命未遂之犯行，洵堪
    認定。
二、被告行為後，毒品危害防制條例於92年7 月9 日修正公布，
    自93年1 月9 日施行，惟關於該條例第4條 第3 項之製造、
    販賣、運輸第三級毒品罪、及該罪之未遂犯之犯罪構成要件
    及法定刑並未實際修正，僅因增列第4 項製造、運輸、販賣
    第四級毒品罪刑，而將原第五項關於未遂犯之處罰規定移列
    至第6 項，自無新舊法變更比較適用之問題，應逕依修正後
    之毒品危害防制條例論處。又按愷他命（KETAMINE），經行
    政院於91年1 月23日以院臺法字第0910001605號公告為第三
    級毒品（參司法院編印法官辨刑事案件參考手冊毒品危害防
    制條例部分第124 頁），本案被告已著手向潘建君兜售第三
    級毒品愷他命及表示售價之犯罪構成要件行為，但因交易對
    象為經警方授意協助查緝毒品之線民潘建君，已如前述，因
    潘建君實無購買毒品之真實意思，且未允諾購買致被告未實
    際販出，仍屬未遂犯。核被告所為，係犯修正後毒品危害防
    制條例第4 條第6 項、第3 項販賣第三級毒品未遂罪。被告
    持有第三級毒品之低度行為為販賣第三級毒品未遂之高度犯
    行所吸收，不另論罪。被告已著手販賣行為之實施而未遂，
    應依刑法第26條前段之規定減輕其刑。
三、原審認被告罪證明確，予以論罪科刑，固非無見。惟查，本
    件起訴事實就販賣第三級毒品愷他命部分係記載：上訴人基
    於概括之犯意，自民國91年3 月14日起，迄91年3 月29日3
    時為警查獲止，向姓名年籍不詳綽號「阿圓」之成年男子以
    1 瓶愷他命（約1 公克）新台幣（下同）2,000 元之代價購
    入後，連續在台北市萬華區「爵士藍調舞廳」、台北縣新店
    市○○街45號「新店之星ＫＴＶ」等處所，以第三級毒品愷
    他命0.01公克200 元至500 元不等之價格，販售予不特定人
    。嗣於91年3 月29日2 時許，上訴人復承前之概括犯意，在
    上開「新店之星ＫＴＶ」206 包廂內，以同一手法，欲販賣
    愷他命予潘建君等人，為潘建君報警當場查獲，並扣得內含
    愷他命殘渣之空罐1 瓶等情；認上訴人連續犯違反毒品危害
    防制條例第4 條第3 項罪嫌。原判決僅就販賣愷他命予潘建
    君未遂部分予以審理，其他部分均未審理判決，洵有已受請
    求之事項未予判決之當然違背法令。被告上訴否認犯行，雖
    不足取，惟原審判決既有上開可議之處，自應將原判決撤銷
    改判。爰審酌被告犯罪之動機在謀取不法利得，販賣愷他命
    對於國人健康及社會治安戕害甚鉅，然其販賣次數僅為1 次
    ，數量不多，其犯罪後否認犯行，及其品行、智識程度等一
    切情狀，量處如主文第2 項所示之刑示懲。扣案之愷他命殘
    渣塑膠罐1 個，因屬為被告所有供犯罪所用之物，應依毒品
    危害防制條例第19條第1 項規定，宣告沒收，另附含於上開
    塑膠罐內之愷他命殘渣為違禁物，應依刑法第38條第1 項第
    1 款規定沒收之。
四、公訴意旨另以：被告基於概括之犯意，自91年3 月14日起迄
    91年3 月29日3 時為警查獲時，於向姓名年籍不詳綽號「阿
    圓」之成年男子以一顆MDMA（搖頭丸）250 元、1 瓶愷他命
    （約1 公克）2,000 元之代價購入後，連續在臺北市萬華區
    「爵士藍調舞廳」、臺北縣新店市○○街45號「新店之星KT
    V 」等處所，以第二級毒品MDMA（搖頭丸）一顆300 元、第
    三級毒品愷他命0.01公克200 元至500 元不等之價格，販售
    予不特定人，因認被告所為係違反毒品危防制條例第4 條之
    連續販賣第二級毒品及第三級毒品罪嫌。按犯罪事實應依證
    據認定之，無證據不得認定其犯罪事實；又被告之自白，不
    得作為有罪判決之唯一證據，仍應調查其他必要之證據，以
    察其是否與事實相符，刑事訴訟法第154 條第2 項、第156
    條第2 項分別定有明文。又按刑事訴訟法第156 條第2 項規
    定，被告雖經自白，仍應調查其他必要之證據，以察其是否
    與事實相符。立法目的乃欲以補強證據擔保自白之真實性；
    亦即以補強證據之存在，藉之限制自白在證據上之價值。而
    所謂補強證據，則指除該自白本身外，其他足資以證明自白
    之犯罪事實確具有相當程度真實性之證據而言。雖其所補強
    者，非以事實之全部為必要，但亦須因補強證據與自白之相
    互利用，而足使犯罪事實獲得確信者，始足當之（參見最高
    法院74年臺覆字第10號判例）。公訴人認被告涉有上開販賣
    第二級毒品、第三級毒品罪嫌，無非以被告於警詢及偵查中
    之自白為論據，惟被告於原審及本院審理時均否認上開犯行
    ，且此部分除被告之自白及本院上開認定被告販賣第三級毒
    品愷他命予潘建君未遂外，被告販賣起訴所指上開毒品之對
    象並未查獲，亦未查扣任何有關於被告此部分販賣第二級、
    第三級毒品等相關證物足資佐證，是被告是否有此部分之犯
    行，已非無疑，此外，復查無其他積極證據足資證明被告另
    有何販賣第二級、第三級毒品之犯行，依罪疑惟輕之原則，
    自難逕以被告另有販賣第二級、第三級毒品罪相繩，惟因公
    訴人認此部分與前述論罪科刑部分，有連續犯及想像競合犯
    之裁判上一罪關係，爰不另為無罪之諭知，併予敘明。
據上論斷，應依刑事訴訟法第369 條第1 項前段、第364 條、第
299 條第1 項前段，毒品危害防制條例第4 條第6 項、第3 項、
第19條第1 項，刑法第11條前段、第26條前段、第38條第1 項第
1款，判決如主文。
本案經檢察官王金聰到庭執行職務。
中    華    民    國    98    年    3     月    18    日
                  刑事第二十庭  審判長法  官  楊貴雄
                                      法  官  林銓正
                                      法  官  鄧振球
以上正本證明與原本無異。
如不服本判決，應於收受送達後10日內向本院提出上訴書狀，其
未敘述上訴之理由者並得於提起上訴後10日內向本院補提理由書
（均須按他造當事人之人數附繕本）「切勿逕送上級法院」。
                                      書記官  劉有志
中    華    民    國    98    年    3     月    18    日
附錄：本案論罪科刑法條全文
毒品危害防制條例第4條：
製造、運輸、販賣第一級毒品者，處死刑或無期徒刑；處無期徒
刑者，得併科新臺幣一千萬元以下罰金。
製造、運輸、販賣第二級毒品者，處無期徒刑或七年以上有期徒
刑，得併科新臺幣七百萬元以下罰金。
製造、運輸、販賣第三級毒品者，處五年以上有期徒刑，得併科
新臺幣五百萬元以下罰金。
製造、運輸、販賣第四級毒品者，處三年以上十年以下有期徒刑
，得併科新臺幣三百萬元以下罰金。
製造、運輸、販賣專供製造或施用毒品之器具者，處一年以上七
年以下有期徒刑，得併科新臺幣一百萬元以下罰金。
前五項之未遂犯罰之。


司法院資訊處製作；財團法人民間司法改革基金會備份。
